【裁判字號】    97,交聲,2012
【裁判日期】    980227
【裁判案由】    交管條例聲異
【裁判全文】
臺灣板橋地方法院交通事件裁定        97年度交聲字第2012號
原處分機關  交通部公路總局臺北區監理所
異  議  人  乙○○
即受處分人
上列異議人即受處分人因違反道路交通管理處罰條例案件，對於
交通部公路總局臺北區監理所於97年7 月7 日所為之裁決處分（
原處分案號：北監營裁字裁40-AEW695445號），聲明異議，本院
裁定如下：
    主  文
原處分撤銷。
    理  由
一、原處分意旨略以：異議人即受處分人乙○○於民國97年2 月
    6 日下午1 時45分許，駕駛車牌號碼292-DH號營業小客車，
    在臺北市○○○路○ 段家禽市場前，因與吳惠民所駕駛之車
    牌號碼0783-KK 號自用小貨車發生車禍事故，經臺北市政府
    警察局萬華分局員警到場處理，並由臺北市政府警察局萬華
    分局交通事故審核小組舉發後，原處分機關認異議人有「迴
    車前未注意來往車輛擅自迴轉」之違規，依道路交通管理處
    罰條例第49條第5 款規定，裁處異議人罰鍰新臺幣（下同）
    600 元，並依同條例第63條第1 項記違規點數1 點。
二、聲明異議意旨略以：異議人於上開時、地駕駛上開營業小客
    車迴轉時早已完成迴車動作，異議人是在路邊準備起步時而
    被吳惠民所駕駛之自用小貨車從左側急駛追撞，故本件車禍
    應係吳惠民未注意車前狀況而撞擊異議人所駕駛之營業小客
    車，異議人並無過失，本件裁罰顯有違誤，為此聲明異議，
    請求撤銷原處分云云。
三、按汽車駕駛人迴車前，未依規定暫停，顯示左轉燈光，或不
    注意來、往車輛、行人，仍擅自迴轉，處新臺幣600 元以上
    1,800 元以下罰鍰；汽車駕駛人，有違反道路交通管理處罰
    條例第49條情形者，除處罰鍰外，並記違規點數1 點，道路
    交通管理處罰條例第49條第5 款、第63條第1 項第1 款分別
    定有明文。
四、經查：
(一)本件異議人於上開時、地，駕駛車牌號碼292-DH號營業小客
    車，適有吳惠民駕駛車牌號碼0783-KK 號自用小貨車，亦行
    至上開路口，異議人因迴車前未注意來往車輛擅自迴轉，致
    吳惠民所駕之自用小貨車右前車頭與異議人所駕駛之營業小
    客車左側車身發生擦撞之違規事實，固據負責本件舉發之臺
    北市政府警察局萬華分局交通分隊員警甲○○於本院調查時
    到庭證述明確，並有其所庭呈附卷之臺北市政府警察局交通
    警察大隊道路交通事故初步分析研析表、臺北市政府警察局
    萬華分局交通分隊A3類道路交通事故調查報告表、道路交通
    事故現場圖、道路交通事故補充資料表、交通事故談話紀錄
    表、事故現場暨車損照片12張等本件舉發相關資料影本附卷
    可稽（見本院卷(二)第26～37頁）。嗣經原處分機關即交通部
    公路總局臺北區○○○○○道路交通管理處罰條例第49條第
    5 款規定，於97年7 月7 日裁處異議人罰鍰600 元，並記違
    規點數1 點在案，亦有上開裁決書、臺北市政府警察局北市
    警交字第AEW695445 號舉發違反道路交通管理事件通知單影
    本各1 紙在卷可憑（見本院卷(一)第9 、13頁）。
(二)證人即舉發異議人之員警甲○○於本院審理時到庭具結證稱
    ：伊是分隊負責審核交通事故初步研判肇事車輛之人員，本
    件依道路交通安全規則第106 條，汽車迴轉前應暫停並顯示
    左轉燈光或手勢，看清有無來車始得迴轉，伊只負責書面審
    核，當時伊並沒有去現場，所以沒有看到現場狀況，伊在審
    核該案件時，異議人車子的擦撞痕跡是在左前側，導致吳惠
    民所駕駛之自小貨車右前車頭與異議人的車子發生擦撞，因
    為撞擊時異議人車子的擦撞位置是在左前側，所以伊才會判
    斷異議人的車子迴轉後車頭尚未回正，進而認定異議人在迴
    轉前未注意來往車輛擅自迴轉為本件肇事原因，伊只是做初
    步鑑定報告，真正肇事原因還是會以臺北市車輛行車事故鑑
    定委員會的鑑定意見為主等語明確（見本院卷(二)第18頁），
    則由證人甲○○上開證述以觀，關於卷附之道路交通事故初
    步研判表所認定之肇事原因（或違規事實）僅係初步審核認
    定異議人確有迴車前未注意來往車輛擅自迴轉之違規行為，
    若所認定之肇事原因與臺北市車輛行車事故鑑定委員會所作
    成之鑑定意見有所歧異時，仍應以臺北市車輛行車事故鑑定
    委員會做成之鑑定意見為主，合先敘明。
(三)而本件交通事故經異議人向臺北市車輛行車事故鑑定委員會
    、鑑定覆議委員會先後聲請實施交通鑑定及覆議結果，均認
    定上開事故發生之主要原因係「乙○○駕駛營小客車自路邊
    起駛前未讓行進中吳惠民駕駛之自小貨車先行，為肇事主因
    」，此有卷附臺北市車輛行車事故鑑定委員會案號：000000
    00000 號鑑定意見書、臺北市車輛行車事故鑑定覆議委員會
    案號：7163號鑑定覆議意見書各1 份在卷可稽（見本院卷(二)
    第8 至10、23、24頁），觀之上開鑑定意見書及鑑定覆議意
    見書所載，事故前異議人之營業小客車沿環河南路北向南行
    駛已向北迴轉完成並於家禽市場出入口處停等攬客，事故之
    發生係因異議人在無客搭乘準備再起步向左進入環河南路南
    向北外側車道前因未注意後方由停車場駛出正向北直行由吳
    惠民駕駛之自用小貨車而發生事故。則由上情以觀，足徵異
    議人駕駛上開營業小客車沿臺北市○○○路北向南行駛至肇
    事路口時，顯然已向北完成迴轉停於家禽市○○路邊，應無
    迴車前未注意往來車輛擅自迴轉之違規情形甚明。是以，衡
    之事故發生時之情形，異議人既已完成迴車動作，自不能認
    有違反道路交通管理處罰條例第49條第5 款規定之情形，異
    議人所稱其已完成車輛迴轉動作，堪認屬實。
五、綜上所述，本件異議人於上開時、地，駕駛上開營業小客車
    ，既已由臺北市車輛行車事故鑑定委員會、鑑定覆議委員會
    認定確已完成車輛迴轉，是核其所為尚難認屬「迴車前未注
    意來往車輛擅自迴轉」之違規事實，原處分機關未予詳查遽
    以裁罰，即難認為允當，應認異議人之異議為有理由，自應
    由本院將原處分撤銷。至本件異議人於上開時、地，於當時
    之交通情況下，是否有違反道路交通管理處罰條例第45條第
    10款「起駛前未讓行進中車輛先行」之違規行為或其他違規
    事實，自應由原處分機關另行調查後，另為妥適之處理。
據上論斷，應依道路交通案件處理辦法第20條，裁定如主文。
中    華    民    國    98    年    2     月    27    日
                  交通法庭    法  官  錢衍蓁
上列正本證明與原本無異。
如不服本裁定，應於裁定送達後五日內敘明抗告理由，向本院提
出抗告狀。
                              書記官  劉靜慧
中    華    民    國    98    年    2     月    27    日


司法院資訊處製作；財團法人民間司法改革基金會備份。
